臺灣高雄地方法院民事判決
111年度雄建簡字第12號
原      告  歐文德  
被      告  陳宥呈  

上列當事人間承攬糾紛事件，經本院於民國111 年8 月18日言詞
辯論終結，本院判決如下：
    主      文
原告之訴駁回。
訴訟費用由原告負擔。
    事實及理由
一、按簡易訴訟之訴狀送達後，原告不得將原訴變更或追加他訴
    ，但擴張或減縮應受判決事項之聲明者，不在此限，民事訴
    訟法第436 條第2 項及第255 條第1 項但書第3 款定有明文
    。經查，原告起訴時原聲明：㈠被告應給付原告新臺幣（下
    同）182,000 元，及自起訴狀繕本送達被告翌日起至清償日
    止，按週年利率5%計算之利息。㈡請依職權宣告假執行。嗣
    於本院審理時具狀變更訴之聲明為：被告應給付原告297,00
    0 元，及自民事擴張金額暨答辯狀繕本送達翌日起至清償日
    止，按週年利率5% 計算之利息，㈡請依職權宣告假執行，核
    屬擴張應受判決事項之聲明，揆諸前開規定，尚無不合，應
    予准許。
二、原告主張：被告於民國110 年6 月30日與伊成立工程承攬契
    約（下稱系爭契約），約定以總價400,000 元承攬伊所有之
    門牌號碼高雄市○鎮區○○街00號房屋修繕工程（下稱系爭工
    程）。被告於110 年8 月12日施作系爭工程後，伊旋即發現
    被告所欲使用材料與伊指定用料不符，更發生下述瑕疵：㈠
    窗框方向朝內將導致雨水無法向外排出。㈡3 、4 樓外牆未
    以整片鐵皮平整施作，且水管外露，僅使用矽力康包覆。㈢2
     樓陽台僅施作鐵架，未以鐵皮包覆。㈣屋頂浪板僅以白鐵四
    合一工法施作，未為烤漆導致反光嚴重，另切割縫隙過大。
    施作期間被告僅一再向伊請領工程款，縱有承諾卻未盡力修
    繕上揭瑕疵錯誤，嗣兩造於110 年9 月20日再次協商確認系
    爭工程瑕疵範圍及修補工法，伊復於110 年9 月22日以存證
    信函向被告為附帶限期7 日內修繕前揭瑕疵此一停止條件之
    終止系爭契約意思表示，然被告竟突然不知所蹤，無從聯繫
    ，未依協商內容遵期修繕前揭瑕疵錯誤，致伊必須另行尋人
    定作接手系爭工程，因此受有工程費用支出之損害297,000 
    元，為此，爰依民法第184 條、第493 條及第495 條等規定
    提起本訴等語，並聲明：被告應給付原告297,000 元，及自
    民事擴張金額暨答辯狀繕本送達翌日起至清償日止，按週年
    利率5%計算之利息。
三、被告則以：原告所稱之系爭工程瑕疵，因工程尚在進行施作
    ，未完工以前不能認屬瑕疵，且原告均有在場監工，未經當
    場反應，事後才依個人喜好感受或改變心意亦非屬可歸責伊
    之事由。又伊固有於110 年9 月20日與原告協商確認系爭工
    程瑕疵範圍，然兩造並未約定瑕疵修繕完成期限，另伊因另
    案入監服刑，於111 年1 月6 日執行完畢後，方知悉原告有
    為修繕催告之通知，是原告單方面不願讓伊繼續施作工程，
    卻又要求伊負賠償責任顯不合理，且伊之工具仍放在原告房
    屋處無法取回等語置辯，並聲明：原告之訴駁回。
四、得心證之理由：
  ㈠按稱承攬者，謂當事人約定，一方為他方完成一定之工作，
    他方俟工作完成，給付報酬之契約；承攬人完成工作，應使
    其具備約定之品質，及無減少或滅失價值或不適於通常或約
    定使用之瑕疵；工作有瑕疵者，定作人得定相當期限，請求
    承攬人修補之。承攬人不於前項期限內修補者，定作人得自
    行修補，並得向承攬人請求償還修補必要之費用。如修補所
    需費用過鉅者，承攬人得拒絕修補，前項規定，不適用之；
    承攬人不於前條第1 項所定期限內修補瑕疵，或依前條第3 
    項之規定拒絕修補或其瑕疵不能修補者，定作人得解除契約
    或請求減少報酬。但瑕疵非重要，或所承攬之工作為建築物
    或其他土地上之工作物者，定作人不得解除契約，民法第49
    0 條第1 項、第492 條、第493條、第494 條分別定有明文
    。準此，承攬係以「工作」之「完成」為目的之契約，於未
    依當事人之「約定」，發生預期之「結果」（非祗「效果」
    ）前，自難謂承攬之工作業已「完成」，故承攬人之工作是
    否完成，應就契約之內容觀察，不能僅因承攬人應負品質保
    證及瑕疵修補之擔保責任（民法第492 條、第493 條規定參
    照），即無視承攬契約之本質，將尚未完工部分，亦以瑕疵
    論之而均訴諸承攬人擔保責任之範疇，此由民法第502條以
    下就承攬人工作完成遲延另有規定，亦可見一斑。是「工作
    之完成」與「工作有無瑕疵」，係屬兩事，如工作根本未達
    約定之品質、功能、效用（雙方有特約時），或一般通常使
    用之合理品質、功能、效用（雙方無特約時），即難謂承攬
    人已完成工作，而將定作人所指之缺失、瑕疵，一概均認定
    為瑕疵修補、減少報酬或解除契約之問題。
  ㈡次按民法第497 條規定「工作進行中，因承攬人之過失，顯
    可預見工作有瑕疵或有其他違反契約之情事者，定作人得定
    相當期限，請求承攬人改善其工作或依約履行。承攬人不於
    前項期限內，依照改善或履行者，定作人得使第三人改善或
    繼續其工作，其危險及費用，均由承攬人負擔。」，此乃定
    作人於工作進行中之瑕疵預防請求權，是以承攬之工作業已
    完成但不具備約定品質及有無減少或滅失價值或不適於通常
    或約定使用之瑕疵，應屬瑕疵修補之問題，不存在使第三人
    改善或繼續工作之情事；惟如承攬之工作尚未完成，縱已見
    瑕疵，於此仍應行使民法第497 條之定作人瑕疵預防請求權
    。
　㈢經查，原告主張被告曾於110 年6 月30日與其口頭成立系爭
    契約，約定以總價400,000 元承攬系爭工程，為被告所不爭
    執，堪信為真實。又原告於起訴狀主張其於被告開始施作系
    爭工程前之110年8月14日檢驗現場工程材料即發現與指定用
    料不符，並於在被告施作系爭工程期間之110年8月16日至同
    年9月間即持續發現被告施作內容有誤，經其一再提醒，被
    告雖有承諾改善，最後仍未修正等語；復參原告曾於110年9
    月22日寄發存證信函予被告，其內容用語略以：「要求被告
    盡速與其聯繫，否則將『再』無條件限制被告停工，另衍生之
    費用及完工日期延期部分及剩餘材料，處置方式，亦請詳談
    」，另觀原告與訴外人蕭明引就系爭工程另行訂立系爭工程
    之工程契約書記載：「施工費95,000元整（含拆除並改善前
    施作者未依約施作之錯誤施工與前施作者未施作完成之所有
    部分）」、「材料費55,000元整（含之前施工錯誤須拆除更
    稱換與前施作者未送至本案現場之所有材料）」，堪認原告
    始終認為被告尚未完成系爭工程，衡以被告亦自承系爭工作
    還沒有施作完畢，在全部項目快完成以前，原告即因前揭瑕
    疵要求其停工等語（見本院卷第86頁、第91頁至92頁），顯
    見被告所施作之系爭工程尚未達兩造約定之結果，亦未將工
    作物交付原告，依前揭說明，自難謂系爭工程已經完成，且
    綜合判斷系爭工程施作已完成部分並無結構安全之危險，繼
    續等待被告完成系爭工程期間尚不會導致已發現之瑕疵或損
    害趨於擴大，依前揭說明，原告自不得行使民法第493 條、
    第495條第1 項之瑕疵擔保請求權，至多僅能行使民法第497
    條之瑕疵預防請求權，是原告起訴主張其因被告未依指示修
    補瑕疵，而根據民法第493 條、第495 條之規定委託其他業
    者修繕，請求被告賠償其修繕之費用支出云云，於法顯有不
    合。
　㈣況承攬人具有專業知識，修繕能力較強，且較定作人接近生
    產程序，更易於判斷瑕疵可否修補，故由原承攬人先行修補
    瑕疵較能實現以最低成本獲取最大收益之經濟目的。是以民
    法第495 條雖規定，因可歸責於承攬人之事由，致工作發生
    瑕疵者，定作人除依同法第493 條及第494 條規定請求修補
    或解除契約，或請求減少報酬外，並得請求損害賠償。惟定
    作人依此規定請求承攬人賠償損害仍應依同法第493 條規定
    先行定期催告承攬人修補瑕疵，始得為之，尚不得逕行請求
    承攬人賠償損害，庶免可修繕之工作物流於無用，浪費社會
    資源（見最高法院98年度台上字第721 號判決意旨），且此
    限期修繕之催告要求，於民法第497 條定作人瑕疵預防請求
    權亦然。本件原告雖曾於110 年9 月20日與被告相約確認系
    爭工程之瑕疵，然當日原告僅係與被告確認瑕疵，原告當下
    並未限定修繕期限等情，業據原告稱「（法官問：本件原告
    在被告承攬施工有瑕疵後，有無通知被告限期命其修繕？是
    如何催告其補正？）我是當面跟被告說請他修繕，我只有1
    份在我家簽署的工程上有問題的地方，要求他進行修繕，時
    間是在110 年9 月20日，被告拿回去就失蹤了；（法官問：
    兩造在書寫這張文件時，是否有約定要被告於何時之前將上
    面所列瑕疵修補完成？）我有問被告何時可以做好，但被告
    說他要回去重新評估，就先離開了，我也找不到人。」等語
    明確（見本院卷第98頁、第99頁），核與被告稱「原告確實
    有通知我要修繕，原告沒有跟我講什麼時間要修好，我們是
    簽署1 份書面資料紀錄哪裡地方要進行改善，並沒有說什麼
    時間內要完成」等語（見本院卷第98頁）及當日書立之瑕疵
    確認清單上確實無任何限期修繕字樣記載相符（見本院卷第
    119 頁、第120 頁），足認原告於110 年9 月20日之前尚未
    曾對被告為系爭工程限期修繕之催告甚明。嗣原告雖於110
    年9 月22日、10月20日先後寄發存證信函予被告，惟細觀該
    等存證信函之用語，係要求被告於收到存證信函後儘速與原
    告聯繫並7 日內有果，否則將無條件限制停工，並請於3 日
    內相約討論工法的細節與時間；或係請求被告賠償施工費、
    材料費及廢棄物清運費合計182,000 元之損害，命被告於11
    0 年10月28日向原告提出賠償及返還器具（見本院卷第39頁
    、第43頁至第47頁），以前者信件中尚要求被告要於3 日內
    相約討論工法細節與所需時間，則所謂7 日內有結果，顯係
    要求被告應於7 日與原告聯繫就修繕乙事討論出結果，並非
    以7 日作為修繕完成之期限催告，此由原告自己事後與訴外
    人締結之瑕疵修補契約關於施工期限之約定尚長達1 個月已
    可見一斑（見本卷第71頁），後者則僅係賠償結論之告知，
    此等文字記載均不能認為已定期催告被告修繕。則依首揭說
    明，原告既僅係對被告為限期出面協商之告知而未依法對被
    告為定期催告承攬人修補瑕疵之通知，則其依民法第493 條
    、第495 條之規定，請求承攬人被告賠償其另行尋人定作接
    手系爭工程所支出之費用297,000 元，難認有據。
  ㈤原告雖又主張其得依民法第184條侵權行為之法律規定請求被
    告賠償云云，然按侵權行為，即不法侵害他人權利之行為，
    屬於所謂違法行為之一種，承攬債務不履行為債務人侵害債
    權之行為，性質上雖亦屬侵權行為，但法律另有關於承攬契
    約債務不履行之規定，故關於侵權行為之規定，於債務不履
    行不適用之（最高法院95年度台上字第2674號判決議只參照
    ），本件兩造間既存在系爭工程之承攬契約關係，且原告亦
    係因被告就該承攬契約關係債務不履行而衍生受有損害，自
    應依循承攬契約之相關規範救濟，是原告依民法侵權行為請
    求被告賠償云云，難認為適法。
　㈥綜上，得依民法第493 條至第495 條之權利者，應以約定之
    承攬工作已完成並為交付而有瑕疵者始使用之。蓋苟其工作
    尚未完成交付（本件被告尚留有施工機具等待繼續進場施作
    ，僅因與原告就瑕疵修補之方式、費用尚有爭議，而處於搓
    商階段），殊無由定作人享受其利益或承擔其危險之餘地，
    自無由其逕為主張民法第493 條至第495 條權利之必要。本
    件承攬人即被告尚未完成工作既經本院認定如前所述，且原
    告僅曾對被告為限期出面協商之告知而未依法對被告為定期
    催告承攬人修補瑕疵之通知，則原告起訴主張其因被告未依
    指示修補瑕疵，而根據民法第493 條、第495 條之規定委託
    其他業者修繕，請求被告賠償其修繕之費用支出云云，於法
    顯有不合。末原告雖曾於110年10月20日寄送存證信函對被
    告為終止契約之意思表示，然被告斯時實已因案人在法務部
    ○○○○○○○○○執行中（見本院卷第59頁），該存證信函縱使曾
    經郵務機構張貼招領單並招領逾期，被告既客觀上有不能領
    取之正當事由（針對其係因國家公權力拘束其人身自由而言
    ），則原告此非對話之意思表示依民法第95條之規定難認已
    生到達之效力，兩造間之系爭工程契約顯未經任何當事人合
    法解除或終止，效力自然存在，是原告於契約仍為有效且系
    爭工程尚未完工之情況下，主張依民法第495 條瑕疵擔保損
    害賠償責任，洵屬無據，附此敘明。
五、綜上所陳，原告請求被告給付原告297,000 元，及自民事擴
    張金額暨答辯狀繕本送達翌日起至清償日止，按週年利率5%
    計算之利息，為無理由，應予駁回。
六、本件事證已臻明確，原告其餘所提證據，經審酌後均與判決
    結果不生影響，爰不再一一論述，附此敘明。
七、據上論結，本件原告之訴為無理由，依民事訴訟法第78條，
    判決如主文。 
中　　華　　民　　國　　111 　年　　 9　　月　　16　　日
          　　　　高雄簡易庭  法　　　官  謝宗翰
以上正本係照原本作成。
如對本判決上訴，須於判決送達後20日內向本院提出上訴狀，同
時表明上訴理由；如已於本判決宣示後送達前提起上訴者，應於
判決送達後20日內補具上訴理由（均須按他造當事人之人數附繕
本）。
中　　華　　民　　國　　111 　年　　9 　　月　　16　　日
                              書  記  官  許弘杰